臺灣高等法院民事裁定
110年度上易字第936號
上  訴  人  黃雪桂  

訴訟代理人  吳旭洲律師
            林譽恆律師
            黃冠儒律師
被  上訴人  侯美月  
訴訟代理人  薛欽峰律師
            陳緯諴律師
上列當事人間債務人異議之訴事件，本院裁定如下：
    主  文
本件訴訟標的價額核定為新臺幣壹佰柒拾貳萬陸仟伍佰柒拾元。
上訴人溢繳之第一審裁判費新臺幣肆萬捌仟柒佰零捌元、第二審
裁判費新臺幣柒萬參仟零陸拾貳元，均應予返還。 
　　理　由
一、按訴訟標的之價額，由法院核定；核定訴訟標的之價額，以
    起訴時之交易價額為準，無交易價額者，以原告就訴訟標的
    所有之利益為準。民事訴訟法第77條之1第1項、第2項定有
    明文。又債務人異議之訴之訴訟標的為該債務人之異議權，
    法院核定此訴訟標的之價額，應以該債務人本於此項異議權
    ，請求排除強制執行所有之利益為準（最高法院111年度台
    抗字第49號裁定意旨參照）。而債務人就拆屋還地之強制執
    行事件提起債務人異議之訴，請求撤銷該執行事件所為之執
    行程序，乃為排除相對人之強制執行而繼續占有該部分土地
    ，其本於異議權，請求排除強制執行所有之利益，係地上物
    未遭拆除及繼續占有該部分土地所得受之客觀利益。再按訴
    訟費用如有溢收情事者，法院應依聲請並得依職權以裁定返
    還之，民事訴訟法第77條之26第1項亦有明文。
二、被上訴人於民國109年9月4日執原法院104年度訴字第198號
    民事判決、本院105年度重上字第461號民事判決、最高法院
    109年度台上字第1681號裁定暨判決確定證明書為執行名義
    ，聲請原法院109年度司執字第96981號強制執行事件（下稱
    系爭執行事件），命上訴人㈠給付被上訴人新臺幣（下同）1
    萬3995元及自104年5月5日起至清償日止，按週年利率百分
    之五計算之利息。㈡將坐落臺北市○○區○○○路0段000巷00弄0
    號（下稱系爭建物）如原審判決附圖（即本院卷一第10頁）
    編號B所示屋頂平台增建物（下稱編號B增建物，逾此部分非
    本院審理範圍，不予贅述）拆除，並將該占用部分騰空返還
    予被上訴人及全體共有人。㈢自103年12月1日起至拆除之日
    止，按月給付被上訴人233元；自105年1月1日起至拆除之日
    止，按月再給付被上訴人77元（見本院卷三第210-1頁）。
    上訴人提起本件債務人異議之訴，請求撤銷系爭執行事件之
    執行程序，依首揭說明，本件債務人異議之訴之訴訟標的價
    額，即為上訴人本於其異議權而得請求排除被上訴人系爭執
    行事件所有之利益。
三、查上訴人本於異議權，請求排除系爭執行事件所有之利益，
    關於第㈠項免除被上訴人請求給付1萬3995元本息部分，業經
    上訴人於110年3月4日繳交該部分案款，有原法院收受民事
    案款通知及收據在卷可稽（見本院卷三第211至216頁），不
    予列計；關於第㈡項拆除編號B增建物部分之利益，業經本院
    囑託中亞不動產估價師事務所（下稱鑑定機關）鑑定編號B
    增建物於起訴時之交易價值為171萬2000元，有鑑定機關不
    動產估價報告書（下稱估價報告）在卷可按（見本院外置證
    物），足認其此部分得受上開價額之利益；關於第㈢項繼續
    占有系爭建物坐落之基地（下稱系爭土地）部分，堪認得受
    有被上訴人對於共有部分權利範圍之相當於租金之利益，而
    上訴人繼續占用系爭土地之期間未確定且難以推估，依民事
    訴訟法第77條之10規定，應以10年列計存續期間，則自103
    年12月1日起算113年11月30日止（共10年）按月233元之不
    當得利，合計2萬7960元（計算式：233元×12月×10年＝27960
    元）；自105年1月1日起至113年11月30日止（共8年11月）
    ，按月77元之不當得利，合計8239元（計算式：77元×12月×
    8年＋77元×11月＝8239元），以上共計3萬6199元，扣除上訴
    人已繳交計算至109年12月31日止之部分案款共2萬1629元（
    見本院卷三第211至216頁），尚餘1萬4570元（計算式：361
    99元－21629元＝14570元），據此本件訴訟標的價額應為172
    萬6570元（計算式：0000000元＋14570元＝0000000元）。至
    被上訴人抗辯本件應以系爭建物屋頂平台之公寓大廈坐落基
    地之每平方公尺公告現值，乘以編號B增建物占用系爭建物
    屋頂平台之面積，再除以公寓大廈之登記樓層數計算訴訟標
    的價額云云，並不足取。
四、兩造就估價報告之意見部分：上訴人主張估價報告僅考量編
    號B增建物在一般正常情況之經濟耐用年數，漏未將其隨時
    受有強制執行拆除而降低之建物存續期間，納入個別因素衡
    酌云云；被上訴人則抗辯估價報告未評估系爭土地增值稅、
    鑑定價額之計算係以「重建成本」為原則、未考量吊車搬運
    原物料至頂樓之工資及系爭建物購入至今已漲價十倍多、逕
    認其經濟耐用年數為50年，顯有違誤云云。查核定訴訟標的
    之價額，應以起訴時之交易價額為準，已如前述，估價報告
    就其何以採成本法為估價方法，及以經濟耐用年數為50年，
    依正常條件即市場性之不動產合理評估其價值，因僅評估頂
    樓增建物，不予評估土地增值稅及無需考慮流通性，並參酌
    現場情況、價格形成等因素，而進行評估編號B增建物於本
    件起訴時之交易價值為171萬2000元，業已說明其理由，有
    估價報告（見該報告第1至3、23至27頁）及鑑定機關111年8
    月16日中字第111080901號函（見本院卷三第249至251頁）
    可按，本院審酌估價報告所附各項資料，認其估評之上開交
    易價值並無不合理之處，自屬可採。兩造之上開意見，均不
    足採。
五、從而，本件訴訟標的價額應核定為172萬6570元即如主文第1
    項所示，並應徵第一、二審裁判費各為1萬8127元、2萬7190
    元。上訴人已繳納第一、二審裁判費各為6萬6835元、10萬0
    252元（見原審卷第3頁，本院卷一第11、339、385、387頁
    ），溢繳第一、二審裁判費各為4萬8708元、7萬3062元（計
    算式：66835元－18127元＝48708元，100252元－27190元＝7306
    2元），應予返還，爰裁定如主文第2項所示。
中　　華　　民　　國　　111 　年　　9 　　月　　12　　日
                    民事第六庭    
                        審判長法  官  周美雲
                              法  官  江春瑩
                              法  官  游悅晨
正本係照原本作成。
如不服本裁定，應於收受送達後10日內向本院提出抗告狀，並應
繳納抗告費新臺幣１千元。
中　　華　　民　　國　　111 　年　　9 　　月　　13　　日
    　　　　　　　　　　　　　書記官 王詩涵